最高法院刑事判決　　　　　　九十六年度台上字第三０五二號
上　訴　人　台灣高等法院檢察署檢察官
被　　　告　甲○○○○○○ ○○○○○ ○○○○○○
　　　　　　乙○○
　　　　　　　　　　樓
上列上訴人因被告等違反毒品危害防制條例案件，不服台灣高等
法院中華民國九十六年三月三十日第二審判決（九十六年度上訴
字第一四七號，起訴案號：台灣台北地方法院檢察署九十四年度
偵字第一五二四三號），提起上訴，本院判決如下：
    主  文
原判決撤銷，發回台灣高等法院。
    理  由
本件原判決認定(一)被告甲○○○○○○ ○○○○○ ○○○○○○（下稱Ｍ男）係加
拿大人，前於西元二００四年即民國九十三年八月間，曾因持有
第一級毒品古柯鹼，及第二級毒品大麻，經第一審法院以九十四
年度簡字第八五八號判處有期徒刑六月確定，甫於九十四年七月
十五日易科罰金執行完畢。其明知古柯鹼、大麻分別屬於毒品危
害防制條例第二條第二項第一款、第二款所定之第一、二級毒品
，未經許可，不得販賣或持有。竟仍不知悔改，復基於販賣第一
級毒品古柯鹼及第二級毒品大麻以營利之概括犯意，於九十四年
農曆過年後某日，在台灣向不詳姓名年籍之成年人，以每盎司（
一盎司＝二八．三五公克）新台幣（下同）四萬五千元之價格購
入第一級毒品古柯鹼，及以每公克四百元之價格購入第二級毒品
大麻、大麻膏，除部分供己施用外，竟於九十四年二月底某日，
先在其位於台北市○○路一八二號四樓住處，以每公克五百元之
價格，販賣第二級毒品大麻四十公克予被告乙○○。其後又於九
十四年五、六月間某日，在其上開住處，以每盎司五萬五千元之
價格，連續販賣第一級毒品古柯鹼四盎司予乙○○。嗣再於同年
八月二十六日晚間，以同一價格，同時販賣第一級毒品古柯鹼六
盎司、第二級毒品大麻二公克予乙○○以牟利，惟乙○○僅先付
八萬五千元。(二)、乙○○亦明知古柯鹼、大麻分別屬於毒品危害
防制條例第二條第二項第一款、第二款所定之第一、二級毒品，
未經許可，不得轉讓或持有。於上開時、地，每次於向Ｍ男購入
上述數量之古柯鹼及大麻後，除供自己施用外，竟基於轉讓毒品
予他人之概括犯意，在與女友程凡晉同居處連續多次同時無償轉
讓數量不詳之古柯鹼及大麻予程凡晉施用。(三)、嗣於九十四年八
月二十六日二十時五分許，行政院海岸巡防署北部地區巡防局基
隆機動查緝隊持第一審法院所核發之搜索票二張，先至Ｍ男位於
台北市○○區○○路一八二號四樓住處搜索時，在上開住處樓下
，即查獲甫向Ｍ男購得而持有古柯鹼六盎司及大麻二公克之乙○
○，而依法對其進行搜索，並扣得其甫購得之上開毒品，及乙○
○所有之現金五千五百元、NOKIA手機一支、SIM卡一片。再至該
屋四樓搜索，並扣得古柯鹼十一包（合計淨重三三九．五五公克
）、第二級毒品大麻膏六包（合計淨重四二二．二八公克）、大
麻煙草十二包（合計淨重三一．七二公克）、夾鍊塑膠袋三號六
十個、一號六十五個、六號二十六個、電子秤一個、NOKIA 手機
一支、SIM卡一片、K水一瓶、捲煙紙七個、煙捲二支、ALPRAZOL
AM藥丸四十八顆、QUOMEM十九顆、LEXINOR二十八顆、ARBON十顆
、EPHEDRINE 三．六公克、吸食器、不明藥丸八十八顆、大麻吸
食器、電腦主機一台等物後。查緝隊再持搜索票至乙○○位於基
隆市○○路十巷二一０號六樓住處搜索，並扣得其所有之電腦主
機一台等物等情，因而撤銷第一審判決，改判依想像競合犯及修
正前刑法連續犯規定，論處Ｍ男連續販賣第一級毒品，累犯；乙
○○連續轉讓第一級毒品之罪刑，固非無見。
惟查(一)第一審判決認Ｍ男犯罪情狀可憫恕，依刑法第五十九條酌
減其刑。檢察官於對Ｍ男提起之第二審上訴理由中，已詳予述
該部分判決不當之理由，又原判決理由亦認被告Ｍ男先前已有持
有毒品之犯罪前科，竟為牟取利潤，多次販賣第一級、第二級毒
品予乙○○，助長毒品散布，嚴重破壞社會治安，戕害國人身心
健康等情，且認Ｍ男犯罪構成累犯及連續犯，則其犯罪之情狀是
否有顯可憫恕之情形，即有深入勾稽研求之餘地，原審未詳予審
酌及此，遽以其販賣毒品對象僅乙○○一人及犯罪後坦承犯行等
由，認其犯罪情狀可憫恕，而依刑法第五十九條規定酌減其刑，
自有理由不備之違誤。又原判決理由既認第一審判決量處被告Ｍ
男有期徒刑十五年，並無量刑過重情事，Ｍ男第二審上訴理由指
摘第一審判決量刑過重，為無理由，而原判決認定Ｍ男之犯罪事
實與第一審判決認定者亦完全相同，詎原判決竟又量處Ｍ男較第
一審判決為輕之刑罰，亦不無理由矛盾之違誤。(二)關於乙○○部
分：按被告乙○○於九十五年三月三日於第一審法院審理時，經
法官問以「對於檢察官起訴之犯罪事實，有何意見？」，已明確
答稱：「我願意承認犯罪。我古柯鹼以每盎司五萬五千元（指新
台幣，下同）或五萬八千元買入，以六萬五千元賣出。我大麻與
大麻膏是以每公克五百五十元買入，而以每公克約六百元賣出。
買賣期間係從二月份至八月份（指九十四年），古柯鹼部分約賣
了三次，三次共獲利七萬元，我是賣給BLUE、ANDY二位朋友，而
大麻部分約賣了二次，二次共獲利五千元，賣給BLUE、ANDY二位
朋友，大麻膏我沒有賣」等語（第一審重訴字卷卷一第一二五頁
背面至第一二六頁），證人程凡晉（即乙○○之女友）亦於檢察
官偵查中具結證稱：伊之男友乙○○因身上持有古柯鹼與大麻而
被收押禁見，伊知道乙○○有販賣上揭毒品予BLUE及ANDY等人而
有賺錢等語（偵字第一五二四三號偵查卷第三０九頁及背面），
該偵訊錄音光碟並經第一審法院勘驗屬實（第一審重訴字卷卷二
第一三七頁至第一四０頁），而乙○○確有於九十四年二月底某
日、九十四年五、六月間某日及九十四年八月二十六日向Ｍ男以
每公克五百元之價格購入大麻毒品及以每盎司五萬五千元之價格
買入古柯鹼毒品之事實，亦經Ｍ男於偵審中供承屬實，並經原審
認定確有該事實無訛而憑以認定Ｍ男之犯罪事實，再佐以扣案經
警察從乙○○身上查獲，經法務部調查局鑑驗確屬於古柯鹼之毒
品六盎司及確屬於大麻之毒品二公克等事證，綜合參酌以觀，能
否認乙○○僅有轉讓古柯鹼及大麻毒品予其女友程凡晉施用之事
實，而無被訴販賣第一級毒品古柯鹼及第二級毒品大麻予BLUE、
ANDY等人之事實？實有勾稽研求之餘地，原審未併就上揭不利於
乙○○之證據綜合審酌研求，遽認乙○○僅有轉讓第一級、第二
級毒品之犯行而無被訴販賣第一級、第二級毒品之犯行，自尚嫌
速斷，並有採證認事與經驗及論理法則不盡相符之違誤。檢察官
上訴意旨執以指摘原判決不當，非無理由，應認原判決關於Ｍ男
及乙○○部分均有撤銷發回更審之原因。原判決對於被告二人不
另為無罪諭知部分，基於審判不可分之原則，應併予發回。
據上論結，應依刑事訴訟法第三百九十七條、第四百零一條，判
決如主文。
中　　華　　民　　國　九十六　年　　六　　月　　七　　日
                      最高法院刑事第八庭
                          審判長法官  陳　正　庸
                                法官  賴　忠　星
                                法官  林　開　任
                                法官  林　立　華
                                法官  石　木　欽
      本件正本證明與原本無異
                                      書  記  官
中　　華　　民　　國　九十六　年　　六　　月　 十五　 日
                                                      Ｖ
